【裁判字號】    92,交聲,678
【裁判日期】    920714
【裁判案由】    聲明異議
【裁判全文】
臺灣臺中地方法院交通事件裁定                    九十二年度交聲字第六七八號
    原處分機關  交通部公路總局台中區監理所
    異議人即
    受處分人    甲○○
右列受處分人因違反道路交通管理處罰條例案件，對於交通部公路總局台中區監理所
九十二年六月十一日所為之裁決（中監違字第裁六○─Ｚ00000000號裁決書
），聲明異議，本院裁定如左：
    主  文
異議駁回。
    理  由
一、原處分機關略以：本案係國道公路警察局第三隊舉發受處分人甲○○所有之車號
    ＤＲ─８００６號自小貨車於九十一年十月二十四日十八時三十二分許，在后里
    南磅處，因「１、載運五金經過磅總重二˙九六Ｔ、核重二˙六Ｔ、超重○˙三
    六Ｔ；２、車身標明載重二˙六六Ｔ與行照載重不符」違規，受處分人不服提出
    申訴，經原舉發機關函覆違規屬實，該所遂於九十二年六月十一日以中監違字第
    裁六○─Ｚ00000000號裁決書，裁處罰鍰新台幣一萬五千八百元整，並
    記汽車違規紀錄一次，逾期則依裁決書處罰主文規定裁處，於法並無不合等語。
二、本件異議人即受處分人甲○○則以：異議人所有之ＤＲ─８００６號自小貨車當
    日所載運之物都是異議人從事清潔工作之工具，不可能超重，而異議人要求重新
    過磅卻被員警拒絕，並指稱異議人不服取締；而異議人係第一次購買自小貨車，
    該車交付給異議人時，車身所有的噴字都已經噴好了，並非異議人塗改，更何況
    只多了六十公斤，異議人實在覺得冤枉，爰聲明異議云云。
三、按「裝載貨物不得超過核定之總重量或行駛橋樑規定之載重限制」；「汽車裝載
    超過核定之總重量、總連結重量者，處汽車所有人罰鍰，並記汽車違規紀錄一次
    」、「有前二項規定之情形，．．．並處新台幣一萬元罰鍰，超載十公噸以下者
    ，以總超載部分，每一公噸加罰一千元」；「汽車有塗改客、貨車身標明之載客
    人數、載重量、總重量或總連結重量與原核定數量不符者，處汽車所有人新台幣
    二千四百元以上四千八百元以下罰鍰；道路交通安全規則第七十九條、道路交通
    管理處罰條例第二十九條之二第一項、第三項、第十三條第款項分別定有明文。
    復依違反道路管理事件統一裁罰標準表規定，逾期者，處罰鍰新台幣一萬五千八
    百元整，並記汽車違規紀錄一次。經查：本件異議人所有之車號ＤＲ─８００６
    號自小貨車於九十一年十月二十四日十八時三十二分許，於后里南磅處，為國道
    公路警察局第三隊舉發載運五金經過磅總重二˙九六Ｔ核重二˙六Ｔ超重○˙三
    六Ｔ、車身標明載重二˙六六Ｔ與行照實際載重量不符違規，雖異議人辯稱：當
    日所載運之物都是異議人從事清潔工作之工具，不可能超重，而異議人係第一次
    購買小貨車，該車交付時，車身已經噴好字體，並非異議人塗改云云，惟前揭自
    小貨車核重二˙六公噸，經過磅總重二˙九六公噸，超重○˙三六公噸，超載率
    為百分之十一等情，有車號ＤＲ８００６於九十一年十月二十四日十八時三十四
    分二秒過磅紀錄表及內政部警政屬國道公路警察局第三警察隊公警國三交字第０
    ９１００１７７２１號函各一紙在卷可稽，是該自小貨車違規超重之事實，可以
    認定。其次，人民違反法律上之義務而應受行政罰之行為，法律無特別規定時，
    雖不以出於故意為必要，仍須以過失為其責任條件，但應受行政罰之行為，僅須
    違反禁止規定或作為義務，而不以發生損害或其危險為其要件者，推定為有過失
    ，於行為人不能舉證證明自己無過失時，即應受處罰（司法院大法官會議釋字第
    二七五號解釋參照），查ＤＲ─８００６自小貨車核重為二˙六○公噸，縱依異
    議人所辯伊於購買時該車身已噴有載重二˙六六公噸等情屬實，然異議人既為該
    車所有人即有修正之責任，異議人未重新修改車身正確載重之標明即行駛於道路
    ，揆諸前揭解釋意旨，受處分人即有過失，自不得以其並非故意，作為免責之理
    由。從而，受處分人既有前揭違規行為，原處分機關據以援引上開規定，裁處受
    處分人罰鍰新台幣一萬五千八百元整，並記汽車違規紀錄一次，並無不當。本件
    異議為無理由，應予駁回。
四、據上論斷，應依道路交通管理處罰條例第八十七條第二項、道路交通案件處理辦
    法第十九條，裁定如主文。
中      華      民      國    九十二    年     七       月   十四       日
                                        臺灣臺中地方法院交通法庭
                                            法  官  王  靜  秋
右正本證明與原本無異。
如不服本裁定應於送達後五日內向本院提出抗告狀。
                                            書記官
中      華      民      國    九十二    年   七       月   十四       日


司法院資訊處製作；財團法人民間司法改革基金會備份。
